臺灣桃園地方法院民事判決　　　　　　　108年度婚字第559號
原　　　告　乙○○　
被　　　告　甲○○　



訴訟代理人　彭成桂律師
上列當事人間請求離婚事件，本院於民國110 年11月4 日言詞辯
論終結，判決如下：
    主      文
准原告與被告離婚。
訴訟費用由被告負擔。
    事實及理由
一、原告起訴主張：兩造於民國97（起訴狀誤為98）年10月10日
    結婚，現婚姻仍存續中。被告日前因案經大陸地區法院判處
    無期徒刑，現在大陸地區執行，兩造婚姻已無法維持。爰依
    民法第1052條第1 項第10款、同條第2 項規定訴請離婚，並
    聲明：如主文所示。
二、被告於大陸地區杭州經濟技術開發區人民法院協助調查時稱
    ：對於原告之主張其有意見，其委任其母親丙○○到庭等語
    ，並出具委託書委託其母丙○○全權代辦一切相關事宜。被
    告母親丙○○委任訴訟代理人到庭陳稱：被告願意與原告離
    婚，原告無須以訴訟方式主張離婚。願依兩造合意之方式，
    解消婚姻關係，兩造無養育未成年子女，被告名下亦無財產
    等語，並聲明駁回原告之訴。
三、按夫妻之一方，因故意犯罪，經判處有期徒刑逾6 個月確定
    者，他方得向法院請求判決離婚；對於第1052條第10款之情
    事，有請求權之一方，自知悉後已逾1 年，或自其情事發生
    後已逾5 年者，不得請求離婚，民法第1052條第1 項第10款
    、第1054條分別定有明文。經查，原告主張兩造間婚姻關係
    現仍存續中及被告犯詐騙罪，經大陸地區法院判處無期徒刑
    確定之事實，業據其提出戶籍謄本、罪犯入監通知書為證，
    並有法務部110 年9 月3 日函附浙江省高級人民法院（2015
    ）浙刑二終字第15號刑事裁定書附卷可憑。惟依原告提出之
    罪犯入監通知書係浙江省第六監獄於西元2015（即民國104
    ）年4 月30日寄出，距原告起訴時108 年9 月10日，顯已逾
    1 年除斥期間，故原告主張民法第1052條第1 項第10款之離
    婚事由，與上開規定尚有未符。
四、按有民法第1052條第1 項以外之重大事由，難以維持婚姻者
    ，夫妻一方得請求離婚；但其事由應由夫妻一方負責者，僅
    他方得請求離婚，民法第1052條第2 項定有明文。所謂有民
    法第1052條第1 項以外之重大事由，難以維持婚姻者，係以
    婚姻是否已生破綻而無回復之希望為其判斷之標準。婚姻如
    有難以維持之重大事由，於夫妻雙方就該事由均須負責時，
    應比較衡量雙方之有責程度，僅責任較輕之一方得向責任較
    重之他方請求離婚，如雙方之有責程度相同，則雙方均得請
    求離婚，始符民法第1052條第2 項規定之立法本旨（最高法
    院95年度第5 次民事庭會議決議參照）。本件原告主張被告
    犯詐騙罪，經大陸地區法院判處無期徒刑確定，兩造婚姻已
    無法維持一節，有法務部函附「杭州經濟技術開發區人民法
    院完成協助臺灣地區調查取證情況說明」記載：「調查結果
    ：現甲○○在浙江省第六監獄服刑，刑期至2040年3 月19日
    」，依此，被告已入監執行6 年，尚有近19年無法與原告共
    營夫妻生活。被告亦表示同意離婚，顯見被告主觀上亦無意
    與原告繼續婚姻關係，堪認兩造婚姻有難以維持之重大事由
    ，且被告就婚姻無法維持之事由應負較重責任。被告雖稱願
    意與原告協議離婚，無庸以訴訟請求離婚等語，惟查被告因
    案服刑中，於129 年3 月19日執行完畢前均無法到庭與原告
    調解。揆諸前揭規定及說明，原告得以請求離婚。原告依民
    法第1052條第2 項規定請求離婚，即屬有據，應予准許。
五、據上論結，本件原告之訴為有理由，依家事事件法第51條，
    民事訴訟法第78條，判決如主文。
中    華    民    國   110    年    11    月    30    日
                       家事法庭法  官  張淑芬
以上正本係照原本作成。
如對本判決上訴，須於判決送達後20日內向本院提出上訴狀。（
須按他造人數提出繕本，並繳納第2 審裁判費），上訴於台灣高
等法院。如委任律師提起上訴者，應一併繳納上訴審裁判費。
中    華    民    國   110    年    11    月    30    日
                                書記官  邱信璋